臺灣高等法院臺南分院刑事裁定
抗　告　人
即受處分人　甲○○
上列抗告人即受處分人因違反道路交通管理處罰條例案件，不服
臺灣臺南地方法院中華民國96年8月31日裁定（96年度交聲字第2
78號；台南市警察局第一分局民國96年2月13日所為之裁決處分
案號：南市警一交裁字第S00000000號），提起抗告，本院裁定
如下：
    主  文
抗告駁回。
    理  由
一、原處分意旨略以：受處分人甲○○（即本件抗告人）於民國
    （下同）九十五年十二月二十九日十二時四十分許，沿台南
    市○○街十八號行走，未依規定行走行人穿越道穿越車道時
    ，與騎乘車號ＦＭ三－０七五號重型機車經過該處之王瓊瑤
    發生撞及而肇事，嗣經原處分機關即台南市警察局第一分局
    員警製單舉發「行人不依規定擅自穿越車道」，並依道路交
    通管理處罰條例（下稱處罰條例）第七十八條第一項第三款
    之規定，裁處甲○○罰鍰新臺幣（下同）三百元等語。
二、本件異議意旨略以：異議人 (即本件抗告人)於上開時地停
    車後，下車時，突見友人在對面購物，叫之未應，乃步行幾
    步再叫之，不料突然被機車撞倒地上受傷，伊並未穿越道路
    ，嗣後卻遭警員開單舉發。又伊並無穿越道路購物情事，於
    警詢中亦未如此自述，警方所為之處分，顯然不符事實，為
    此請求撤銷原處分，因不服原審駁回異議之裁定，嗣再向本
    院提起抗告云云。
三、按行人在道路上，不依規定擅自闖越車道者，處三百元罰鍰
    ，道路交通管理處罰條例第七十八條第一項第三款定有明文
    。
四、經查：
　(一)抗告人甲○○於九十五年十二月二十九日十二時四十分許，
 　 在台南市○○街十八號前，有不依規定擅自闖越車道之違規
    事實，有卷附台南市警察局南市警交字第S00000000號舉發
    違反道路交通管理事件通知單在卷可參。
　(二)證人葉上嘉即舉發本件違規之員警於原審九十六年六月二十
  　六日調查時結證：「（本件是否你舉發，情形如何？《提示
    舉發單並告以要旨》）是我告發的。‧‧‧到達現場的時候
    異議人在場，與異議人發生交通事故的人已經送到成大醫院
    ，當時有詢問異議人如何發生車禍，異議人說那時候他要下
    車到對面的市場買東西吃，他已經過馬路，走了四、五步才
    被機車撞到，這是異議人在現場對我講的，後來筆錄製作的
    時候異議人他也是如上陳述，所以我就依據異議人的陳述開
    告發單。」、「（異議人在現場向你陳述要橫越馬路是否接
    近中線？）異議人說走到中心線被撞到。」、「（你到現場
    的時候異議人有無向你陳述他是因為路的對面有朋友向他打
    招呼？）他在現場沒有陳述此點，只是說他要過馬路買東西
    回家吃。」等語（參見原審該日訊問筆錄），製單之員警葉
    上嘉依法執行勤務，與抗告人甲○○毫無怨懟，衡情當無自
    陷偽證罪而構詞誣賴異議人之理，復查無積極證據足以證明
    證人上開證述係屬虛偽，且交通警察製單舉發處罰條例所列
    之違規事實，本質上為行政處分，係公務員基於職務上之權
    力，依法就特定之具體事件所為之具公法上效果之單方面行
    政行為，基於公務員為公法上行為具有公信力之原則，該行
    政行為當可被推定為真正，其據以依法處分之事實認定亦為
    正確無誤。
　(三)抗告人甲○○於警詢時供稱：「我於九十年十二月二十九日
  　十二時四十分許在光明街十八號前發生交通事故。我於上述
    時地，駕駛二八０六－ＫＢ號自小客車停於光明街十八號前
    （引勤熄火後），我才自車上開啟左前車門下車，我人下車
    後往東（面向東）作步行穿越道路要至對面買東西時，走四
    至五步後突然被乙部機車（經警方告知為ＦＭ三－０七五號
    重機車），自我後方小東路與光明街口往南車速很快行駛而
    來，碰撞我人左手及我右手，而發生交通事故，撞上我後對
    方機車失去平衡而摔倒。」、「‧‧‧是的，我是以徒步方
    式作穿越道路」、「有看見對方機車在我左手方行駛而來，
    距我很遠的距離，我走四至五步後就被對方機車碰撞。」等
    語（參見原審卷第十六頁），核以證人王瓊瑤於警詢時供稱
    ：「我於九十五年十二月二十九日十二時四十分許，駕駛Ｆ
    Ｍ三－０七五號重機車，沿光明街機慢車優先道向南直行駛
    至事故地點時（光明街十八號前），‧‧‧我前方停有一部
    車（指二八０六－ＫＢ號自小客車）在機慢車優先道上，我
    向左駛入快車道，突然有一個行人（經警方告知為甲○○）
    自該停車開車門走下來，關上車門就轉身要往東穿越道路，
    我見狀就煞車，但來不及撞及對方行人衣服及手部，我因而
    摔倒發生交通事故。」、「‧‧‧我有看見對方行人在我右
    方下車後關車門就轉身要穿越道路，看到時就距離很近了。
    」等語（參見原審卷第十四頁至第十五頁）大致相符，復參
    以警員所繪製之道路交通事故現場圖中顯示油漬位置係在道
    路行車分向線上等情，足認證人王瓊瑤所騎乘之機車與抗告
    人甲○○係在道路中央發生碰撞而倒地。從而，甲○○確有
    不依規定擅自穿越車道之違規行為，應可認定。
　(四)另甲○○雖辯稱於警詢中並無自述其有穿越道路前往購物，
  　該警詢筆錄與事實不符等語，惟經原審於九十六年六月二十
    七日勘驗本件抗告人甲○○警詢錄音光碟結果：「（那個時
    候你的車停在哪裡？你下車要過馬路對嗎？）我有看後面小
  　東路與光明街的那個方向（下句聽不清楚），我在交通燈下
    面，走幾步走三、四、五步就撞上，速度很快。」、「（‧
    ‧‧你下車之後走幾步？）走四、五步。」、「（你要過市
    場買東西對嗎？你走四、五步對嗎？）嗯。」、「（你說你
    下車之後走四、五步，是不是？）四、五步。」、「你人向
    市場那邊，你要走到那邊買點心，對嗎？）買點心，對。」
    、「你用走的還是用跑的？）我用走的。」等情，該光碟內
    容與前揭抗告人甲○○之警詢筆錄大致相符，有卷附上開勘
    驗筆錄可稽，是此，甲○○前開所辯尚不可採。
五、綜上所述，甲○○確有行人不依規定擅自穿越車道之違規，
    並經警舉發，則原審法院以原處分機關依道路交通管理處罰
    條例第七十八條第一項第三款規定予以處罰鍰新臺幣三百元
    ，認無違誤，而駁回其異議。本院經核其認事用法，均無不
    當，裁定亦稱妥適。抗告人甲○○之抗告意旨，猶執前詞，
    否認有上開違規云云，為無理由，應予駁回　。
六、據上論斷，應依道路交通案件處理辦法第26條，刑事訴訟法
    第412條，裁定如主文。
中　　華　　民　　國　　96　　年　 10　 　月　　11　　日
                  刑事第五庭  審判長法　官　楊明章
                                    法　官　楊子莊
                                    法　官　顏基典
以上正本證明與原本無異。
不得再抗告。
　　　　　　　　　　　　　　　　　　書記官  呂嘉文
中　　華　　民　　國　　96　　年　　10　　月　　11　　日
